【裁判字號】    98,易,942
【裁判日期】    981204
【裁判案由】    傷害
【裁判全文】
臺灣彰化地方法院刑事判決               98年度易字第942號
公  訴  人  臺灣彰化地方法院檢察署檢察官
被      告  乙○○
上列被告因違反家庭暴力防治法之傷害案件，經檢察官提起公訴
（98年度偵字第5522號），茲本院判決如下：
    主  文
乙○○傷害人之身體，處拘役貳拾日，如易科罰金，以新臺幣壹
仟元折算壹日；又傷害人之身體，處罰金新臺幣伍仟元，如易服
勞役，以新臺幣壹仟元折算壹日；又傷害人之身體，處罰金新臺
幣柒仟元，如易服勞役，以新臺幣壹仟元折算壹日。罰金部分應
執行罰金新臺幣壹萬元，如易服勞役，以新臺幣壹仟元折算壹日
。
    犯罪事實
一、乙○○與甲○○為配偶關係，屬家庭暴力防治法第3 條第1
    款所定之家庭成員關係。其前於民國97年6 月6 日與甲○○
    結婚後，常因分擔家庭開銷比例、能否拿錢回娘家、婆媳相
    處等家庭細故爭吵、發生口角，竟個別3 次基於普通傷害他
    人身體之犯意，於下列時、地為傷害犯行：
  (一)於98年1 月31日凌晨1 時許，在其位於彰化縣彰化市○○路
    33巷16弄3 號3 樓住處房間內，因與其夫甲○○就是否返回
    娘家、寒假外出遊玩時間長短發生口角爭執後，竟手持甲○
    ○所有之鐵製熱水瓶1 個，朝甲○○左手臂部位毆打多次，
    致使甲○○因而受有上臂挫傷之普通傷害。
  (二)於98年3 月16日晚上8 時許，在其位於臺中市市○路123 號
    5 樓之5 原居處內，因與甲○○就訂購冰箱付款問題而發生
    口角爭執，竟徒手朝甲○○之右大腿部位搥打，致使甲○○
    因而受有右大腿瘀傷之普通傷害。
  (三)於98年5 月23日上午8 時許，在其位於彰化縣彰化市○○路
    33巷16弄3 號3 樓住處房間內，適見甲○○欲由住處房間下
    樓，就昨夜夫妻發生爭吵內容告知甲○○之父母，而欲阻止
    甲○○下樓，竟以口嘴朝甲○○之左手臂部位張咬2 次，致
    使甲○○因而受有左上臂咬傷之普通傷害。嗣經甲○○分別
    於犯罪事實欄一(一)所示時間，由上址3 樓房間下樓時，遇見
    亦同住於上址之其妹林玉君，並由林玉君持照相機將甲○○
    所受如犯罪事實欄一(一)所示傷勢拍照存證，並就醫診治；於
    犯罪事實欄一(二)所示時間後約1 週，由家人將甲○○所受如
    犯罪事實欄一(二)所示傷勢拍照存證；於犯罪事實欄一(三)所示
    時間，以照相機將甲○○所受如犯罪事實欄一(三)所示傷勢拍
    照存證，並就醫診治，而於98年6 月22日至臺灣彰化地方法
    院檢察署提出告訴，始查獲上情。
二、案經甲○○訴請臺灣彰化地方法院檢察署檢察官偵查起訴。
    理  由
一、證據能力部分：
  (一)按檢察官職司追訴犯罪，就審判程式之訴訟構造言，檢察官
    係屬與被告相對立之當事人一方，偵查中對被告以外之人所
    為之偵查筆錄，或被告以外之人向檢察官所提之書面陳述，
    性質上均屬傳聞證據。自理論上言，如未予被告反對詰問、
    適當辯解之機會，一律准其為證據，似有違當事人進行主義
    之精神，對被告之防禦權亦有所妨礙；然而現階段刑事訴訟
    法規定檢察官代表國家偵查犯罪、實施公訴，必須對於被告
    之犯罪事實負舉證之責，依法其有訊問被告、證人及鑑定人
    之權，證人、鑑定人且須具結，而實務運作時，偵查中檢察
    官向被告以外之人所取得之陳述，原則上均能遵守法律規定
    ，不致違法取供，其可信性極高，為兼顧理論與實務，乃於
    修正刑事訴訟法時，增列第159 條之1 第2 項，明定被告以
    外之人（含被害人、證人等）於偵查中向檢察官所為陳述，
    除顯有不可信之情況者外，得為證據，並於92年9 月1 日施
    行（最高法院94年度臺上字第7416號判決意旨參照）。又所
    謂「顯有不可信性」，係指陳述是否出於供述者之真意、有
    無違法取供情事之信用性而言，故應就偵查或調查筆錄製作
    之原因、過程及其功能等加以觀察其信用性，據以判斷該傳
    聞證據是否有顯不可信或有特別可信之情況而例外具有證據
    能力，並非對其陳述內容之證明力如何加以論斷，二者之層
    次有別，不容混淆（最高法院94年度臺上字第629 號判決要
    旨可參）。經查，證人即告訴人甲○○、證人即告訴人甲○
    ○之妹林玉君分別在檢察官偵查時，均係以證人之身分，經
    檢察官告以具結之義務及偽證之處罰，經其等具結，而於負
    擔偽證罪之處罰心理下所為，係經以具結擔保其等證述之真
    實性；且證人甲○○、林玉君分別於檢察官訊問時之證述（
    參見臺灣彰化地方法院檢察署98年度偵字第5522號偵查卷宗
    (一)第76頁至第80頁、偵查卷宗(二)第193 頁至第195 頁），並
    無證據顯示係遭受強暴、脅迫、詐欺、利誘等外力干擾情形
    ，或在影響其心理狀況致妨礙其自由陳述等顯不可信之情況
    下所為。上揭證人分別於偵訊時之陳述既無顯不可信之情況
    ，依上開說明，自均有證據能力。
  (二)以下本案所引用被告以外之人於審判外之言詞或書面陳述（
    除理由欄一(一)所述部分外），而不符合刑事訴訟法第159 條
    之1 至第159 條之4 之規定者，均經本院於審理時當庭直接
    提示而為合法之調查，檢察官及被告乙○○於本院調查證據
    時，均知曉為審判外之言詞陳述及書面陳述，係為傳聞證據
    ，但既均未表示不同意作為證據，且至言詞辯論終結前均未
    聲請異議，本院審酌前開陳述及書面陳述作成之情況，均無
    非法或不當取證之情事，亦無顯不可信之情況，故認為適當
    而均得作為證據。是前開證據，依刑事訴訟法第159 條之5
    之規定，均具有證據能力，先予敘明。
二、訊據被告固不否認其與其夫即告訴人甲○○於犯罪事實欄一
    (一)(二)(三)所示時、地，因家庭細故發生口角爭執之事實，惟矢
    口否認有何普通傷害之犯行，辯稱：其就犯罪事實欄一(一)所
    示部分，並未持鐵製熱水瓶毆打告訴人甲○○；另就犯罪事
    實欄一(二)所示部分，係因告訴人甲○○未事先告知欲以其金
    錢購買冰箱發生爭執，其亦僅有如夫妻般輕捏告訴人甲○○
    之右大腿1 下，不知告訴人甲○○傷勢如何而來；至就犯罪
    事實欄一(三)所示部分，則係因當日凌晨告訴人甲○○將其吵
    醒，並質問其為何不起床泡牛奶予正在哭鬧之小孩飲用，其
    向告訴人甲○○表示因做家事很累，而未聽見小孩哭鬧，告
    訴人甲○○隨即開始對其辱罵，嗣於當日上午8 時許，其適
    見告訴人甲○○欲下樓將上開爭執經過告知告訴人甲○○之
    父母時，情急中欲阻止告訴人甲○○下樓，而僅張口輕咬告
    訴人甲○○之左手上臂1 下，告訴人甲○○隨即將其推開並
    下樓，告訴人甲○○之左手臂不可能會有傷勢云云，惟查：
  (一)被告於97年6 月6 日與告訴人甲○○結婚，告訴人甲○○為
    被告之配偶等情，業據證人即告訴人甲○○分別於偵訊中、
    本院審理中具結證述屬實，且為被告於本院審理中所自承（
    參見本院98年11月18日審判筆錄），並有全戶戶籍資料查詢
    結果2 紙（參見本院卷宗(一)）附卷可參，是被告與告訴人甲
    ○○間，具有家庭暴力防治法第3 條第1 款規定配偶之家庭
    成員關係，應可認定。
  (二)犯罪事實欄一(一)所示部分：前揭犯罪事實欄一(一)所示之犯罪
    事實，業據證人即告訴人甲○○分別於偵訊中、本院審理中
    具結證述：其與被告於98年1 月31日凌晨1 時許，在彰化縣
    彰化市○○路33巷16弄3 號3 樓住處房間內，就是否返回娘
    家、寒假外出遊玩時間長短而發生口角爭執後，被告竟手持
    鐵製熱水瓶1 個，朝其左手臂部位毆打多次，致其因而受有
    上臂挫傷之傷害，上揭熱水瓶為其所有之物。嗣其下樓時，
    因遇見其妹林玉君，遂請林玉君持照相機將其傷勢拍照存證
    ，並就醫診治（參見臺灣彰化地方法院檢察署98年度偵字第
    5522號偵查卷宗(一)第76頁至第80頁；本院98年11月18日審判
    筆錄）等語證述明確，爰審酌被告亦不否認曾於當天晚上與
    證人甲○○發生口角，而證人甲○○證述發生爭執及受傷經
    過，前後陳述一致，且發生地點係在被告與證人甲○○之房
    間，具有相當隱密性，案發時在場之人雖僅有被告、證人甲
    ○○，然參酌證人即告訴人甲○○之妹林玉君於偵訊中具結
    證稱：其於98年1 月31日凌晨，準備與父母開車至機場搭機
    出國，故對於當天印象深刻，因前晚被告與告訴人即其兄甲
    ○○發生爭執，當天凌晨零時許，其正在2 樓房間內整理行
    李，後來其上床睡覺至當天凌晨1 時10分，告訴人甲○○跑
    到其房間將其搖醒，並要求其幫忙拍照，其詢問告訴人甲○
    ○被何物毆傷，告訴人甲○○表示係遭熱水瓶打擊，所以看
    起來紅紫色的（參見臺灣彰化地方法院檢察署98年度偵字第
    5522號偵查卷宗(二)第193 頁至第195 頁）等語觀之，亦與證
    人甲○○所述情節相符，並有案發傷勢照片3 張（參見臺灣
    彰化地方法院檢察署98年度偵字第5522號偵查卷宗(一)第83頁
    至第84頁）、秀傳醫療社團法人秀傳紀念醫院98年7 月22日
    明秀（醫）字第0981003 號函檢附之98年7 月9 日診斷證秀
    字第2008524 號診斷證明書1 紙（參見臺灣彰化地方法院檢
    察署98年度偵字第5522號偵查卷宗(二)第197 頁至第198 頁）
    附卷可參，亦屬相符。是證人甲○○上揭所述，因其與被告
    發生爭執後，遭被告持熱水瓶毆打成傷等語，核與前揭事證
    相符，應堪採信。故此部分之犯罪事實應可認定。被告前揭
    所辯，核與上開事證不符，應係卸責之詞，自不足採信。
  (三)犯罪事實欄一(二)所示部分：前開犯罪事實欄一(二)所示之犯罪
    事實，業據證人即告訴人甲○○分別於偵訊中、本院審理中
    具結證述：其於98年3 月16日晚上8 時許，在臺中市市○路
    123 號5 樓之5 居處內，因與被告就訂購冰箱付款問題而發
    生口角爭執，被告徒手朝其之右大腿部位一直搥打，致使其
    因而受有右大腿瘀傷之傷害，因僅有瘀傷並未破皮，故未就
    醫，案發後約1 週，其穿短褲時，經家人發現上揭傷勢，並
    詢問傷勢原因，其方才向家人表示係遭被告毆打所致，並由
    家人將其所示傷勢拍照存證（參見臺灣彰化地方法院檢察署
    98年度偵字第5522號偵查卷宗(一)第76頁至第80頁；本院98年
    11月18日審判筆錄）等語明確，且有案發傷勢照片2 張（參
    見臺灣彰化地方法院檢察署98年度偵字第5522號偵查卷宗(一)
    第85頁）附卷可參，核屬相符，爰審酌證人甲○○證述發生
    爭執及受傷經過，前後陳述一致，而被告亦不否認與證人甲
    ○○於婚後常因家庭因素爭吵，復於案發當日曾與證人甲○
    ○就購買冰箱個案發生口角爭執。依常情觀之，人於長期爭
    吵中，適逢情緒管理能力低落時，確會因突發個案爭執口角
    時，而出手毆打對方，故證人甲○○所述因此遭被告毆打之
    情狀，亦與常情無違，應可採信。是此部分之犯罪事實應可
    認定。被告前揭所辯僅有以手輕捏證人甲○○1 次云云，核
    與前揭事證不符，應係卸責之詞，當不足採信。
  (四)犯罪事實欄一(三)所示部分：上揭犯罪事實欄一(三)所示之犯罪
    事實，業據證人即告訴人甲○○分別於偵訊中、本院審理中
    具結證述：其於98年5 月23日上午8 時許，在彰化縣彰化市
    ○○路33 巷16 弄3 號3 樓住處房間內，欲下樓將昨夜其與
    被告夫妻間發生爭吵內容告知其父母，而被告竟以口嘴朝其
    左手臂部位張咬2 次，致使其因而受有左上臂咬傷之傷害（
    參見臺灣彰化地方法院檢察署98年度偵字第5522號偵查卷宗
    (一)第76頁至第80頁；本院98年11月18日審判筆錄）等語明確
    ，並有案發傷勢照片2 張（參見臺灣彰化地方法院檢察署98
    年度偵字第5522號偵查卷宗(一)第86頁）附卷可參，核屬相符
    ，爰審酌被告亦不否認曾張嘴以口咬證人甲○○，而自卷附
    被告傷勢照片所示，證人甲○○左上臂之傷勢顯屬咬傷，且
    有2 處，亦有秀傳醫療社團法人秀傳紀念醫院98年5 月23日
    診斷證明書1 紙（參見臺灣彰化地方法院檢察署98年度偵字
    第5522號偵查卷宗(一)第2 頁）附卷可參，證人甲○○上揭所
    述，核與上開事證相符，足可採信。被告前揭所辯僅有輕咬
    證人甲○○云云，核與前揭事證不符，亦屬卸責之詞，自無
    足採信。
  (五)綜上所述，被告前揭所辯，均不足採信，本案事證已臻明確
    ，被告上揭各傷害犯行，均應堪認定。
三、按稱家庭暴力者，指家庭成員間實施身體或精神上不法侵害
    之行為；又家庭暴力罪者，指家庭成員間故意實施家庭暴力
    行為而成立其他法律所規定之犯罪，家庭暴力防治法第2 條
    第1 款、第2 款分別定有明文。經查，被告與告訴人甲○○
    間，於被告為前開各行為時，為配偶關係，屬家庭暴力防治
    法第3 條第1 款所定之家庭成員關係，已如前述。核被告就
    前揭犯罪事實欄一(一)(二)(三)部分所為，均係犯刑法第277 條第
    1 項之普通傷害罪，且屬於對家庭成員間實施身體上不法侵
    害之行為，自該當家庭暴力防治法第2 條第2 款所稱之家庭
    暴力罪，惟因家庭暴力防治法對於家庭暴力罪並無科處刑罰
    之規定，是以僅依刑法第277 條第1 項之普通傷害罪之規定
    予以論罪科刑即可。被告所犯上開3 罪，犯意各別，行為互
    異，應分論併罰。爰審酌於現代化法治社會中，任何一方之
    配偶對於存續中之婚姻關係，皆負有信賴之義務，俾求婚姻
    之圓滿，倘遇有家庭糾紛問題，亦應本於理性、和平之手段
    與態度解決糾紛，被告為研究所畢業之教育程度，依其智識
    、能力應無不知之情事，僅因與被害人即其夫甲○○間，就
    日常家庭生活細故發生爭執，而對告訴人甲○○心生不滿，
    不思尋求解決之道，即率性持上揭器物或徒手、張口對告訴
    人甲○○施暴，並致告訴人甲○○受有上開傷害，行為確有
    不該，又迄今尚未與告訴人達成民事和解，惟考量被告無前
    科，平日素行尚稱良好，此有臺灣高等法院被告前案紀錄表
    、臺灣彰化地方法院檢察署刑案資料查註紀錄表各1 份存卷
    可考，而告訴人甲○○受有前開傷勢情況尚非嚴重，被告於
    本院審理中自陳目前尚有懷孕28週情狀等一切情狀，酌情各
    量處如主文所示之刑，且分別諭知易科罰金、易服勞役之折
    算標準，並就罰金部分定其應執行之刑及諭知易服勞役之折
    算標準，以資懲儆。
據上論斷，應依刑事訴訟法第299 條第1 項前段，刑法第277 條
第1 項、第41條第1 項前段、第42條第3 項前段、第51條第7 款
，刑法施行法第1 條之1 第1 項、第2 項前段，判決如主文。
本案經檢察官邱鼎文到庭執行職務。
中    華    民    國    98    年    12    月    4     日
                     刑事第三庭       法  官  唐中興
以上正本證明與原本無異。
如不服本判決，應於判決送達後10日內向本院提出上訴狀（須附
繕本）。
告訴人或被害人對於判決如有不服具備理由請求檢察官上訴者，
其上訴期間之計算係以檢察官收受判決正本之日期為準。
中    華    民    國    98    年    12    月    4     日
                                      書記官  黃國源
【附錄本案論罪科刑法條全文】：
中華民國刑法第277條
傷害人之身體或健康者，處3 年以下有期徒刑、拘役或1 千元以
下罰金。
犯前項之罪因而致人於死者，處無期徒刑或7 年以上有期徒刑；
致重傷者，處3 年以上10年以下有期徒刑。


司法院資訊處製作；財團法人民間司法改革基金會備份。
